【裁判字號】    92,訴緝,204
【裁判日期】    920424
【裁判案由】    強盜
【裁判全文】
臺灣臺中地方法院刑事判決                        九十二年度訴緝字第二０四號
    公  訴  人  臺灣臺中地方法院檢察署檢察官
    被      告  乙○○
    指定辯護人  本院公設辯護人  丙○○
右列被告因加重強盜案件，經檢察官提起公訴（九十年度偵字第二一六九九、二二０
八二號、九十一年度偵字第一三一四號），本院判決如左：
    主  文
乙○○意圖為自己不法之所有，結夥三人以上、攜帶兇器，以強暴脅迫至使不能抗拒
，而使他人交付其物，處有期徒刑柒年肆月。
    事  實
一、李世中（業經另案審結）因聽聞甲○○販售非法藥品，頗有利潤，乃藉口向甲○
    ○索取積欠之債務為由，於民國九十年十一月三日二十三時許，邀集乙○○、張
    志豪（業經另案審結）前往臺中市北屯區○○○路○段二二二巷六號陳振彰（業
    經另案審結）住處，李世中、乙○○即共同謀議向甲○○行搶財物之事，並由李
    世中將強盜所得財物均分予乙○○、張志豪等人為代價，達成協議後，乙○○乃
    再以電話邀約黃冠昇（業經另案審結）共同前往，乙○○與李世中、張志豪、黃
    冠昇四人遂基於共同行搶他人財物之犯意聯絡，意圖為自己不法之所有，於九十
    年十一月四日凌晨時分，即由乙○○、張志豪與黃冠昇三人分乘二部機車，前往
    臺中市○○區○○街一三八號甲○○住處樓下，由黃冠昇坐在甲○○之機車上，
    乙○○、張志豪在旁埋伏，再由李世中以電話邀約甲○○外出，俟甲○○下樓出
    門之際，黃冠昇即出面藉詞詢問該機車是否為甲○○所有，以確認甲○○之身分
    ，經甲○○表明為其所有後，在旁埋伏之乙○○、張志豪即分別以現場路邊隨手
    撿拾，客觀上足以對人之生命、身體、安全構成威脅，具有危險性足供兇器用之
    磚塊毆擊甲○○頭部，致使甲○○因而受有頭部外傷、腦震盪及頭皮、耳後撕裂
    傷等傷害，當場不支倒地，無力反擊之際，乙○○、張志豪、黃冠昇三人隨即將
    甲○○帶回其臺中市○○區○○街一三八號三樓三０二室之住處，乙○○即命甲
    ○○趴在地上，張志豪則以棉被蓋住甲○○之頭部，乙○○乃自甲○○住處起出
    客觀上足以對人之生命、身體、安全構成威脅，具有危險性足供兇器用之水果刀
    一把，交由張志豪，張志豪即以該水果刀抵住甲○○之腰部，脅迫甲○○說出其
    所有之彰化商業銀行、帳號四九０四—五一—六一一五八—六號活期存款提款卡
    之密碼，至使甲○○在無法抗拒之下，不得不告知提款卡密碼，在獲悉密碼後，
    即由黃冠昇持甲○○所有之前開提款卡，前往臺中市○○區○○路遠東商業銀行
    跨行提領甲○○之存款新台幣（下同）五萬零八百元，乙○○、張志豪則負責搜
    刮甲○○住處之財物，黃冠昇、乙○○、張志豪在取得提領現金五萬零八百元及
    現場搶得之現金二千二百元、勞力士手錶一只、美金五十元、項鍊一條、戒指三
    只、甲○○國民身分證一張、駕照一張、中國信託商業銀行信用卡一張、行動電
    話一具等財物得手後，即由乙○○、張志豪以甲○○住處取得之電話線將甲○○
    綑綁後離去。乙○○與張志豪、黃冠昇於搶得財物後，即返回陳振彰前開住處，
    乙○○將搶得之現金及財物，交予李世中，李世中即將現金五萬三千元均分，將
    其中二萬六千元分與乙○○，再由乙○○與張志豪、黃冠昇朋分，其餘財物則交
    由李世中處理。
三、案經臺中市警察局第六分局移送臺灣臺中地方法院檢察署檢察官偵查起訴。
    理  由
一、訊據被告乙○○，對於右揭時地，與同案被告李世中、黃冠昇、張志豪共同謀議
    ，並以磚塊、水果刀，對於被害人甲○○施以強暴、脅迫，據以行搶財物等情，
    業經於本院審理中坦認屬實，核與被害人甲○○指訴情節及同案被告李世中、黃
    冠昇、張志豪供述內容均屬相符，並有現場照片二張、遠傳電信股份有限公司行
    動電話雙向通聯紀錄二份、林新醫院診斷證明書一份、提款機拍攝照片二張、彰
    化銀行存摺類存款未登摺明細表（兼交易明細表）二份為證，被告自白供述與現
    有事證相符，應堪置信。本件事證已臻明確，被告李世中、張志豪、黃冠昇、陳
    振彰犯行，洵堪認定。
二、查：磚塊、水果刀，在客觀上足以對人之生命、身體、安全構成威脅，具有危險
    性，係屬兇器，應無疑義。被告與同案被告李世中、張志豪、黃冠昇基於共同行
    搶財物之犯意聯絡，意圖為自己不法之所有，由被告與同案被告張志豪持路邊隨
    手撿拾客觀上足以對人之生命、身體、安全構成威脅，具有危險性足供兇器用之
    磚塊毆擊被害人甲○○頭部，致使被害人甲○○因而受有頭部外傷、腦震盪及頭
    皮、耳後撕裂傷等傷害，當場不支倒地，無力反擊，被告與同案被告張志豪、黃
    冠昇即將被害人甲○○帶返其住處，再由被告命被害人甲○○趴在地上，同案被
    告張志豪以棉被蓋住被害人甲○○頭部，同案被告張志豪以在甲○○住處取出、
    客觀上足以對人之生命、身體、安全構成威脅，具有危險性足供兇器用之水果刀
    一把，抵住甲○○之腰部，脅迫被害人甲○○說出其所有之彰化商業銀行提款卡
    密碼，至使被害人甲○○在無法抗拒之下，不得不告知提款卡密碼，同案被告黃
    冠昇即持往臺中市○○區○○路遠東商業銀行跨行提領五萬零八百元，被告與同
    案被告張志豪並搜刮被害人甲○○住處之財物，包括現金二千二百元、勞力士手
    錶一只、美金五十元、項鍊一條、戒指三只、被害人甲○○國民身分證一張、駕
    照一張、中國信託商業銀行信用卡一張、行動電話一具等，得手後，即由被告與
    同案被告張志豪以被害人甲○○住處取得之電話線將被害人甲○○綑綁後離去，
    核被告所為，係犯刑法第三百三十條第一項之結夥三人以上、攜帶兇器強盜罪、
    第三百三十九條之二之由自動付款設備取得他人之物罪。至於被害人甲○○遭傷
    害、妨害自由之部分，係屬被告與同案被告黃冠昇、張志豪三人於強盜行為過程
    中施與不法腕力之當然結果，不另論處傷害罪責。被告與同案被告李世中、張志
    豪、黃冠昇四人間，顯有共同行搶財物之犯意聯絡及行為分擔，為共同正犯。被
    告所犯前開加重強盜罪與由自動付款設備取得他人之物罪二者間，有方法結果之
    牽連關係，為牽連犯之裁判上一罪關係，應依刑法第五十五條之規定，從一重之
    加重強盜罪論處。公訴人雖未論及刑法第三百三十九條之二之由自動付款設備取
    得他人之物罪及攜帶兇器之行為，惟該部分與本案論罪科刑之加重強盜犯行間，
    有方法、結果之牽連犯關係，係屬裁判上一罪，自為本院審判效力所及，附此敘
    明。又被告前開加重強盜行為，原係涉犯行為時有效之懲治盜匪條例第五條第一
    項第一款之盜匪罪，其法定本刑為「無期徒刑或七年以上有期徒刑」之罪，惟被
    告行為後，懲治盜匪條例業於九十一年一月三十日公布廢止，九十一年二月一日
    生效，而刑法第三百三十條第一項之加重強盜罪，亦經立法院三讀通過修正，九
    十一年一月三十日經總統公布，九十一年二月一日生效施行，將加重強盜罪之法
    定本刑由原來之「五年以上、十二年以下有期徒刑」，修改為「七年以上有期徒
    刑」，懲治盜匪條例雖經廢止，惟現行法對於加重強盜行為並未廢止刑罰，僅係
    以修正後之刑法取代懲治盜匪條例，以避免修正前之刑法發生中間法之效力，被
    告之加重強盜犯行於行為時至裁判時，既均有刑罰之規定，則懲治盜匪條例之廢
    止，僅屬刑法第二條第一項之行為後法律有變更之問題，依刑法第二條第一項之
    規定，參酌最高法院二十五年上字第二六七號、二十八年上字第二三九七號、五
    十一年台上字第二一七九號判例意旨，自應就被告行為時有效之懲治盜匪條例第
    五條第一項第一款之規定與裁判時已修正之刑法第三百三十條第一項之規定予以
    比較適用，比較新舊法適用之結果，應以修正後之刑法第三百三十條第一項之規
    定，較有利於被告，公訴人認被告涉犯修正前之刑法第三百三十條第一項之加重
    強盜罪嫌，顯有未洽，併此敘明。爰審酌被告與同案被告李世中為謀求不法利益
    ，竟思以行搶之手段，獲取財物，而被告參與行搶之程度及手段均屬嚴重，搶得
    之財物頗豐，造成被害人心理之恐懼及財產之損失，敗壞善良風氣，影響社會治
    安，危害程度非輕，且對於被害人甲○○造成身體之傷害，其行誠屬可議，原屬
    不值寬恕之行徑，惟被告於犯罪後，當庭坦承犯行，犯後態度良好，顯已知所悔
    悟等一切情狀，量處如主文所示之刑。
三、扣案之電話線及未經扣案之水果刀，雖屬供被告與同案被告黃冠昇、張志豪、李
    世中共犯強盜罪所用之物，惟均屬被害人甲○○所有之物；另扣案之磚塊，亦係
    供被告與同案被告黃冠昇、張志豪、李世中共犯強盜罪所用之物，惟此為被告與
    同案被告張志豪於路邊撿拾之物，非屬被告或同案被告張志豪、黃冠昇、李世中
    所有之物，均不予以諭知沒收，併此敘明。
據上論斷，應依刑事訴訟法第二百九十九條第一項前段，刑法第二條第一項前段、第
二十八條、第三百三十條第一項、第三百三十九條之二、第五十五條，判決如主文。
中      華      民      國      九十二      年    四    月    二十四    日
                                臺灣臺中地方法院刑事第六庭
                                        法  官  巫淑芳
右正本證明與原本無異。
如不服本判決，應於送達後十日內向本院提出上訴狀 （須附繕本） ，上訴於台灣高
法院台中分院。
                                        書記官
中      華      民      國      九十二      年    四    月    二十四    日
附錄論罪科刑法條：
刑法第三百二十一條：
犯竊盜罪而有左列情形之一者，處六月以上五年以下有期徒刑：
一、於夜間侵入住宅或有人居住之建築物、船艦，或隱匿其內而犯之者。
二、毀越門扇、牆垣或其他安全設備而犯之者。
三、攜帶兇器而犯之者。
四、結夥三人以上而犯之者。
五、乘火災、水災或其他災害之際而犯之者。
六、在車站或埠頭而犯之者。
前項之未遂犯罰之。
刑法第三百三十條：
犯強盜罪而有第三百二十一條第一項各款情形之一者，處七年以上有期徒刑。
前項之未遂犯罰之。
刑法第三百三十九條之二：
意圖為自己或第三人不法之所有，以不正方法由自動付款設備取得他人之物者，處三
年以下有期徒刑、拘役或一萬元以下罰金。
以前項方法得財產上不法之利益或使第三人得之者，亦同。


司法院資訊處製作；財團法人民間司法改革基金會備份。
